【裁判字號】    92,訴,358
【裁判日期】    920709
【裁判案由】    毒品危害防制條例
【裁判全文】
臺灣板橋地方法院刑事判決                          九十二年度訴字第三五八號
    公  訴  人  臺灣板橋地方法院檢察署檢察官
    被      告  甲○○
右列被告因違反毒品危害防制條例案件，經檢察官提起公訴（九十一年度毒偵字第四
二一０號），本院判決如左：
    主  文
甲○○無罪。
    理    由
一、本件公訴意旨略以：被告甲○○前因施用毒品案件，經依臺灣板橋地方法院先後
    兩次裁定送觀察、勒戒後，均無繼續施用毒品之傾向，由本署檢察官先後以八十
    九年度毒偵字第六五一四號、九十年度毒偵字第一二一０號、一四五九號為不起
    訴處分確定。詎其仍未戒除毒癮，於民國九十一年十月十二日十七時五十六分許
    為警採尿前二十四小時內之某時，在不詳地點，施用第一級毒品海洛因，因其為
    臺北縣政府警察局海山分局列管毒品人口，經警通知於九十一年十月十二日採集
    尿液送驗而發現上情，因認被告甲○○涉犯毒品危害防制條例第十條第一項之施
    用第一級毒品罪嫌云云。
二、按犯罪事實應依證據認定之，無證據不得推定其犯罪事實；又不能證明被告犯罪
    者，應諭知無罪之判決，刑事訟訴法第一百五十四條、第三百零一條第一項分別
    定有明文。次按刑事訴訟法上所謂定犯罪事實之證據，係指足以認定被告確有犯
    罪行為之積極證據而言，該項證據自須適合於被告犯罪事實之認定，始得作為斷
    罪之資料，而認定不利於被告之事實，須依積極證據，苟積極證據不足為不利於
    被告事實之認定時，即應為有利於被告之認定，更不必有何有利之證據；事實審
    法院對於證據之取捨，依法雖有自由判斷之權，然積極證據不足證明犯罪事實時
    ，被告之抗辯或反證縱屬虛偽，仍不能以此資為積極證據應予採信之理由；最高
    法院二十九年上字第三一○五號、三十年上字第四八二、八一六號分別著有判例
    可資參照。且刑事訴訟上證明之資料，無論其為直接證據或間接證據，均須達於
    通常一般之人均不致於有所懷疑，而得確信其為真實之程度，始得據為有罪之認
    定，若其關於被告是否犯罪之證明未能達此程度，而有合理性懷疑之存在，致使
    無從形成有罪之確信，根據「罪證有疑、利於被告」之證據法則，即不得遽為不
    利被告之認定，最高法院亦著有七十六年度台上字第四九八六號判例意旨可資參
    照。
三、本件公訴人所以認為被告甲○○涉有施用第一級毒品海洛因之犯行，無非係以被
    告經警採集之尿液送驗結果，呈鴉片類陽性反應，此有臺灣檢驗科技股份有限公
    司濫用藥物尿液檢驗報告一紙可稽為其主要依據。訊據被告則堅決否認有何施用
    第一級毒品海洛因之犯行，辯稱：伊於九十一年十月七日、十一日因急性氣管炎
    兩度赴台北縣中和市陳建良耳鼻喉科診所就醫，而陳建良醫師於九十一年十月十
    一日所開予伊之藥品中，包括甘草止咳水之藥品，該藥品係由晟德大藥股份有限
    公司所製造，含有鴉片之成份，始導致伊於服用該藥物後，於尿液檢驗時出現鴉
    片類陽性反應之結果，實則伊確實沒有再施用毒品海洛因，而採尿當天伊亦曾向
    採尿人員說明伊在三日內曾服用藥物，惟採尿人員並未予以註記，伊亦疏失未詳
    細看列管毒品人口尿液檢體採集送驗紀錄表即簽名等語。
四、經查，本件被告甲○○於警訊、檢察官訊問及本院審理期間，均堅決否認有施用
    第一級毒品海洛因之犯行（見臺灣板橋地方法院檢察署九十一年度毒偵字第四二
    一０號卷宗第三頁反面、第十四頁反面、本院九十二年二月十二日訊問筆錄、九
    十二年六月二十五日審判筆錄）。而警方採集被告之尿液送檢驗之結果，呈鴉片
    類陽性反應，固有列管毒品人口尿液檢體採集送驗紀錄表及臺灣檢驗科技股份有
    限公司九十一年十月二十三濫用藥物尿液檢驗報告書各一份附卷可稽。惟被告辯
    稱其曾於採尿前有服用感冒藥，而該藥品含鴉片成份等語。本院為求慎重，乃將
    被告所提出之處方箋、診斷證明書及藥品標籤等送請法務部法醫研究所鑑定，結
    果認為「來文所附台灣檢驗科技股份有限公司之濫用藥物尿液檢驗報告得知，受
    檢者尿中可待因２１８３ｎｇ／ｍＬ及嗎啡３５８５ｎｇ／ｍＬ，檢驗結果呈可
    待因及嗎啡陽性反應，該陽性反應可能係使用含嗎啡之藥品或海洛因毒品所致。
    經檢視來文所附陳建良耳鼻喉科診所九十一年十月十一日診斷證明書和處方箋所
    列之藥物Ｂｒｏｗｎ  Ｍｉｘｔｕｒｅ  Ｓｏｌｕｔｉｏｎ（ＢＭＳ），該藥品
    含鴉片酊（Ｏｐｉｕｍ  Ｔｉｎｃｔｕｒｅ）成分，在鴉片酊中約含嗎啡１０％
    、可待因３％以下，與該被告於九十一年十月十二日採尿受檢時間接近，該劑量
    可導致尿液檢查呈可待因及嗎啡陽性反應，因此該被告之可待因及嗎啡陽性反應
    可視為醫療用藥所致」，此有該所九十二年五月二十七日法醫毒字第０九二００
    ０一五二五號函在卷足憑。可見被告辯稱因曾於採尿前有服用藥品含鴉片成份之
    感冒藥才導致有鴉片類陽性反應等語尚非子虛；上開法務部法醫研究所經鑑定既
    認為被告之可待因及嗎啡陽性反應可視為醫療用藥所致，則公訴人僅依上開臺灣
    檢驗科技股份有限公司之檢驗報告書逕認定被告於警方採尿前二十四小時內某時
    曾施用第一級毒品海洛因云云，自屬違誤。此外，無其他積極證據足資證明被告
    有公訴人所指施用第一級毒品之犯行，依上開說明，本件不能證明被告犯罪，自
    應諭知被告無罪之判決。
據上論斷，應依刑事訴訟法第三百零一條第一項，判決如主文。
本案經檢察官李吉祥到庭執行職務
中    華    民    國      九十二        年      七      月     九       日
                                      臺灣板橋地方法院刑事第二庭
                                          法  官  吳幸娥
右正本證明與原本無異。
如不服本判決，應於判決送達後十日內，向本院提出上訴狀。
                                          書記官  洪惠玲
中    華    民    國      九十二        年      七      月     九       日


司法院資訊處製作；財團法人民間司法改革基金會備份。
